【裁判字號】    94,重訴,336
【裁判日期】    950310
【裁判案由】    損害賠償等
【裁判全文】
臺灣臺中地方法院民事判決  94年度重訴字第336號
原      告  丙○○
                        巷16.
訴訟代理人  何志揚    律師
複  代理人  己○○
被      告  合舜不動產仲介經紀有限公司
兼      上
法定代理人  甲○○
被      告  戊○○
                      （現另案在台灣台中監獄執行中）
            丁○○
            乙○○
當事人間損害賠償等事件，本院於95年2月21日言詞辯論終結，
判決如下：
    主    文
被告丁○○應給付原告新台幣佰萬元及自九十四年八月三十日
起至清償日止，按年息百分之五計算之利息。
原告其餘之訴及其假執行之聲請均駁回。
本判決原告勝訴部分，於原告以新台幣壹佰萬元或等值之彰化商
業銀行台中分行可轉讓之定期存單供擔保後，得假執行。
    事實及理由
一、被告合舜不動產仲介經紀有限公司、甲○○均未於最後言詞
    辯論期日到場，核無民事訴訟法第386條所列各款情形，准
    依原告聲請，由其一造辯論而為判決。
二、原告起訴主張：
  (一)、被告甲○○為被告永春不動產合舜加盟店（即合舜不動產
      仲介經紀有限公司，下稱被告合舜公司）之代表人，被告
      戊○○為被告合舜公司之業務員，被告丁○○則為被告合
      舜公司之代書，3人均明知並未受託出賣坐落台中縣龍井
      鄉○○○段新庄子小段35-79、36地號二筆土地，竟於原
      告撥打被告合舜公司電話時，由被告合舜公司業務員即被
      告戊○○接聽而告以原告確有其事，並邀約原告於民國（
      下同）93年10月2日前來被告合舜公司洽談買賣土地事宜
      ，原告不疑有他遂依約前往，被告戊○○更當場提出系爭
      二筆土地之土地謄本、甚至在地籍圖上劃明系爭土地之長
      寬面積坪數（參原證一），並虛偽表示賣方要每坪45,000
      元才肯賣，原告信以為真經與被戊○○、丁○○磋商買價
      ，最後被告等同意以每坪38,000餘元，即買賣總價金新台
      幣（下同）3,120萬元將上開二筆土地合計811坪出賣予原
      告，並要求原告當場交付買賣定金300萬元，原告於是當
      場交付現金30萬元，並開立票號JA0000000、付款人為彰
      化市第一信用合作社，面額270萬元之支票予被告等，並
      與被告合舜公司簽訂買方「定金收款憑證」（實為委任契
      約），約定93年10月12日15時至被告合舜公司與賣方簽訂
      不動產買賣契約（參原證二），詎料屆期原告前往簽訂不
      動產買賣契約，被告等居然又向原告誆稱賣方彼此間尚有
      分割共有物訴訟進行，而無法與原告簽約，原告於是要求
      被告等返還上開交付款項，惟被告等則再三保證會如期履
      行契約將首揭土地移轉登記予原告，然經原告屢次稽催，
      被告總是虛詞回應一拖再拖。直至最近94年5月12日，原
      告赫然發現同為永春不動產加盟店之台中中港加盟店竟又
      在報紙上刊登代為出售上開二筆土地之廣告（參原證三）
      ，原告為求慎重更親往現場土地坐落位置查看，竟發現永
      春不動產加盟店之台中中港加盟店於系爭二筆土地外圍圍
      上出售字樣及連絡電話之布條（參原證四），復經原告直
      接與系爭二筆土地地主聯絡始得知被告合舜公司根本未受
      託出售上開二筆土地，再向銀行查詢首揭270萬元支票票
      款並未轉交賣方，反而係由被告丁○○之妻乙○○所領取
      ，至時始知遭被告等人詐騙，合計原告共損失300萬元，
      經原告委請律師寄發信函催告被告等履約，均置之未理（
      參原證五）。
  (二)、按「無代理權人，以他人之代理人名義所為之法律行為，
      對於善意之相對人，負損害賠償之責」，及「受任人處理
      理委任事務，應依委任人之指示，並與處理自己事務為同
      一之注意，其受有報酬者，應以善良管理人之注意為之」
      ，「受任人因處理委任事務有過失，或因逾越權限之行為
      所生之損害，對於委任人應負賠償之責」，民法第110條
      、第535條及第544條亦有明定。經查被告合舜公司已明知
      並未受託代理出賣系爭二筆土地，竟向原告誆稱代理出售
      系爭土地，甚至虛偽與原告簽訂「定金收款憑證」，且又
      收受原告預付之買賣價金300萬元，不僅未敦促賣方簽訂
      買賣契約及履約，竟又故意不返還原告上開買賣價款，處
      理受任事務自有故意或過失，自應對原告負損害賠償責任
      ，另依上開「定金收款憑證」（實為委任契約）第5條第2
      項違約處理之約定：「賣方不賣或產權不清或不依約履行
      應加倍返還其收受之價金」，被告合舜公司既然無代理賣
      方出售系爭土地之權限，自應自負賣方違約責任，對原告
      負加倍返還其收受之價金之責任。此外，被告甲○○為被
      告合舜公司之負責人，對公司業務之執行竟以詐騙之手法
      騙取原告之買賣價金，依公司法第23條之規定，更應與被
      告合舜公司對原告負連帶損害賠償責任。又按經紀業不得
      僱用未具備經紀人員資格者從事仲介或代銷業務，且經紀
      業與委託人簽訂委託契約書後，方得刊登廣告及銷售。前
      項廣告及銷售內容，應與事實相符，並註明經紀業名稱。
      廣告及銷售內容與事實不符者，應負損害賠償責任。又因
      可歸責於經紀業之事由不能履行委託契約，致委託人受損
      害時，由該經紀業負賠償責任。經紀業因經紀人員執行仲
      介或代銷業務之故意或過失致交易當事人受損害者，該經
      紀業應與經紀人員負連帶賠償責任，不動產經紀業管理條
      例第17條、第21條及第26條分別定有明文。經查原告於起
      訴狀先位聲明爰係依據公司法第23條規定請求被告合舜公
      司與被告甲○○負連帶損害賠償責任，乃因被告甲○○為
      合舜公司負責人且無經紀人員證照，明知被告丁○○並未
      取得出賣人之授權，且亦明知被告戊○○並無經紀人證照
      ，竟與被告丁○○共同基於詐欺之意思聯絡，而虛偽與原
      告簽訂契約收受原告定金新台幣300萬元，自難謂無故意
      或過失，顯然已違反上開不動產經紀業管理條例之法令規
      定，原告自得依上開規定請求被告合舜公司與被告甲○○
      負連帶責任，並依該契約第5條第2項違約處理之約定：「
      賣方不賣或產權不清或不依約履行應加倍返還其收受之價
      金」請求渠等連帶賠償原告新台幣600萬元。
  (三)、復按「因故意或過失，不法侵害他人之權利者，負損害賠
      償責任。故意以背於善良風俗之方法，加損害於他人者亦
      同」、「數人共同不法侵害他人之權利者，連帶負損害賠
      償責任」，民法第184條第1項及第185條定有明文，被告
      丁○○、戊○○均明知並未受託代理出售上開二筆土地，
      竟向原告偽稱有代理權限，並進而騙取原告簽訂契約、交
      付300萬元之買賣價金，自應負連帶損害賠償責任賠償原
      告上開買賣價金300萬元之損害。
  (四)、又按「無法律上之原因而受利益，致他人受損害者，應返
      還其利益」，民法第179條定有明文。經查被告乙○○為
      被告丁○○之妻，二人均與原告間並無任何法律關係，被
      告丁○○竟將系爭原告開立之面額270之支票萬元交付被
      告乙○○，由被告乙○○持首揭原告開立之面額270萬元
      之支票兌領（參原證六），顯均已構成不當得利，自應分
      別返還原告300萬元、270萬元（按原告除得依據侵權行為
      規定請求被告丁○○返還300萬元外，並得依據不當得利
      之規定請求被告丁○○返還300萬元，二者構成請求權競
      合）。
  (五)、此外，由此被告合舜公司、甲○○之連帶損害賠償責任與
      被告戊○○、丁○○間之共同侵權行為損害賠償責任及被
      告乙○○不當得利之返還責任間，係屬不真正連帶債務，
      如其中一項被告已履行給付，他項被告於清償範圍內免給
      付之義務，併此敘明，爰一併聲明如先位聲明所載。
  (六)、退一步言之，按「因被詐欺或被脅迫而為意思表示者，表
      意人得撤銷其意思表示」，民法第92條第1項定有明文，
      如鈞院認為原告先位聲明無理由，原告因被告合舜公司故
      意向原告誆稱有受託代理銷售系爭土地之權限因而與其簽
      訂「定金收款憑證」（實為委任契約），原告自得撤銷上
      開契約（以本起訴狀之送達作為撤銷上開簽訂契約之意思
      表示），依據民法第179條之規定請求被告合舜公司返還
      已受領之買賣價金300百萬元。尤有進者，縱認被告合舜
      公司及其餘被告並無詐欺情事，被告合舜公司處理委任事
      務亦無過失，或無逾越權限之行為，惟按「給付無確定期
      限者，債務人於債權人得請求給付時，經其催告而未為給
      付，自受催告時起，負遲延責任」、「契約當事人之一方
      遲延給付者，他方當事人得定相當期限催告其履行，如於
      期限內不履行時，得解除其契約」，民法第229條第2項及
      第254條分別定有明文，由於原告已多次定相當期限催告
      被告合舜公司履行敦促協助原告與賣方簽訂不動產買賣契
      約及移轉系爭土地登記之義務，被告合舜公司均置之未理
      ，原告自得解除上開與被告合舜公司間之契約（以本起訴
      狀之送達作為解除上開契約之意思表示），並依據民法第
      259條第2款之規定，請求被告合舜公司返還已受領之買賣
      價金300萬元。另，由於被告丁○○受領系爭買賣價金300
      萬元，及被告乙○○受領其中270萬元均無法律上之原因
      ，致原告受有損害，原告自得依據民法第179條規定請求
      渠等返還所受領之款項，又渠等不當得利之返還責任與上
      開被告合舜公司之返還受領價金責任，構成不真正連帶債
      務，如其中一項被告已履行給付，他項被告於清償範圍內
      免給付之義務，爰一併聲明如備位聲明所載。
  並聲明：求為判決：
  壹、先位聲明：
  一、被告合舜不動產經紀有限公司、甲○○應連帶給付原告新
      台幣600萬元，及自起訴狀繕本送達被告翌日起按年息百
      分之五計算之利息。
  二、被告戊○○、丁○○應連帶給付原告新台幣300萬元，及
      自起訴狀繕本送達被告翌日起按年息百分之五計算之利息
      。
  三、被告乙○○應給付原告新台幣270萬元，及自起訴狀繕本
      送達被告翌日起按年息百分之五計算之利息。
  四、前三項被告如其中一項被告已履行給付，他項被告於清償
      範圍內免給付之義務。
  五、訴訟費用由被告負擔。
  六、原告願以現金或等值之彰化銀行台中分行可轉讓之定期存
      單供擔保請准宣告假執行。
  貳、備位聲明：
  一、被告合舜不動產仲介經紀有限公司應給付原告新台幣300
      萬元，及自起訴狀繕本送達被告翌日起按年息百分之五計
      算之利息。
  二、被告丁○○應給付原告新台幣300萬元，及自起訴狀繕本
      送達被告翌日起按年息百分之五計算之利息。
  三、被告乙○○應給付原告新台幣270萬元，及自起訴狀繕本
      送達被告翌日起按年息百分之五計算之利息。
  四、前三項被告如其中一項被告已履行給付，他項被告於清償
      範圍內免給付之義務。
  五、訴訟費用由被告負擔。
  六、原告願以現金或等值之彰化銀行台中分行可轉讓之定期存
      單供擔保請准宣告假執行。
三、被告合舜不動產仲介經紀有限公司、甲○○均辯以：地主沒
    委託我們，是丁○○說地主委託他，怹可以全權作主。300
    萬元是丁○○拿去，並未交給仲介公司。公司有營業執照。
    甲○○亦有證照。戊○○是營業員。
    答辯聲明：求為判決駁回原告之訴。
四、被告戊○○辯以：本件系爭買賣案子是我承辦。出賣人是丁○○代書來跟我講，地主委託他要賣土地，看我有無買主，
    我就通知丙○○先生去看，李先生有意思要買，丁○○代書
    就代表賣方出來談價錢，還在他的事務所收受定金（現金30
    萬元，270萬元支票），我沒跟出賣人見過面。本件地主有
    六、七人，因為丁○○有告訴我，系爭土地要強制分割，所
    以一直拖延訂立買賣契約的時間。丁○○有拿過地主的委託
    書給我看，上面都有地主簽名，但我不曉得是否為丁○○自
    己簽名的，委託書丁○○拿給我看後，他又拿回去，這有可
    能地主委託辦理分割，有印章在他那裡，丁○○就自己寫委
    託書。
    答辯聲明：求為判決駁回原告之訴。
五、被告丁○○、乙○○則辯以：
  (一)、原告與被告等於93年10月2日於合舜不動產仲介經紀公司
      簽訂坐落台中縣龍井鄉○○○段新庄子小段35-79、36等
      地號買方收款憑證，係雙方當事人在洽談共識下所簽訂之
      行為，並由原告交付面額新臺幣270萬元之支票及現金新
      臺幣30萬元正，合計新臺幣300萬元予被告丁○○收執，
      當初所簽訂之收款憑證，只是不動產經紀公司所為之先前
      作業行為，（即普遍化之常軌行為，俗稱斡旋金）而非正
      式簽訂之買賣契約行為，雙方並口頭約定無法斡旋促成該
      2 筆土地之買賣行為時，無償退還所收受定金憑證上所載
      金額，而非如原告所提損害賠償之金額。
  (二)、原告聲稱雙方約定93年10月12日下午3點雙方當事人簽訂
      正式買賣契約，原告亦經被告通知並同意延後簽訂，只是
      雙方本互信原則未載明並約定於書面上而已。若非如此，
      何以原告在93年10月12日起至94年7月間才由原告委任律
      師發函告知。由此可見原告所言只是其一派胡言亂語，顛
      倒是非，扭曲事實。
  (三)、被告丁○○將所受之支票，存入被告乙○○之帳戶內，係
      被告丁○○個人向妻借用且就近存入遊園路上郵局所為之
      行為，被告乙○○對此一事，從頭至尾皆無所悉，而原告
      竟以存入支票之行為硬拗被告乙○○，並請求賠償其行為
      無非是多找一人負擔賠償，為其多一重保障而已。此部份
      懇請  庭上傳喚原告出庭說明，自洽談至簽訂定金收款憑
      證直至原告發律師函，訴諸法律為止，原告是否認識被告
      乙○○，真相即可明白。
  (四)、原告於93年11月、12月間將其欲購之土地2筆，即坐落台
      中縣龍井鄉○○○段新庄子小段35-79、36地號送請彰化
      市第六信用合作社及另家信合社估價貸款額度，其間彰化
      市第六信合社經理及業務員亦曾至現場評估及勘查，之後
      被告曾詢問其估價可貸金額為何！該合社回答在新臺幣
      1,500萬元之內，（而原告私下曾表示其欲貸款額度要在
      新臺幣2,500萬元上下才夠支付尾款及其他開支）此部份
      之貸款額度可謂不少，原告之後又找彰化鹿港信用合作社
      ，得到的答案亦同，因為該二筆土地係台中港特定區內之
      保護區。原告眼看無法達到預期之金額，真要購買其二筆
      土地確有困難，因而萌生解約之念頭，繼而訴諸法律為之
      。
  (五)、原告與被告間自93年10月之後直至94年6月間一直保持聯
      繫（此部份可查通聯紀錄，亦可傳喚原告出庭應訊）這段
      期間雙方皆保持互信之原則在處理圓滿進行買賣該2筆土
      地事宜。
  (六)、被告與原告幾經洽談，並經原告口頭同意歸還所收受新臺
      幣300萬元正，且不收取任何額外金額（此部份可請其一
      起同來之郭錦文地政士作證）雙方皆已達成共識，熟料原
      告竟又反悔，始料未及之事。
  答辯聲明：均求為判決駁回原告之訴。
六、按預備之合併，係原告預慮其所提起之某訴無理由，而同時
    提起不相容之他訴以合併之，以備第一位之訴無理由時，可
    以就他訴得有理由之判決。預備之合併，又可細分為二：(
    甲)基於同一事實，所生不同法律上效果之預備合併。(乙)
    本於不同之事實，所生不同之法律上效果之預備合併。
    而競合之合併，謂同一原告對於同一被告，有得相互獨立之
    數種權利，而此相互獨立之數種權利，係有同一目的，基於
    各該權利在同一訴訟程序，以單一之聲明，要求法院為同一
    之判決。競合之合併，恒為當事人在實體法上請求權之競合
    。
    本件原告先位聲明主張：對被告合舜不動產仲介經紀有限公
    司（下稱合舜公司）、甲○○依違背法令侵權行為請求連帶
    負損害賠償責任；加倍返還所受領價金600萬元，對被告戊○○、丁○○依共同侵權行為請求負連帶損害賠償責任給付
    買賣價金300萬元；對被告乙○○依不當得利，請求返還所
    受利益270萬元。
    原告備位聲明主張：原告因受被告合舜公司誆稱代理地主與
    之訂立「定金收款憑證」（實為委任契約），而受領買賣價
    金300萬元，以本件起訴狀繕本之送達作為撤銷上開被詐欺
    而為之意思表示，依侵權行為及不當得利請求被告合舜公司
    返還所受領之300萬元價金。又原告多次敦促被告合舜公司
    協助原告與賣方簽訂不動產買賣契約未果，爰以起訴狀之送
    達解除上開契約，依民法第259條第2款規定，請求被告合舜
    公司返還所受領之買賣價金300萬元，對於被告丁○○及被
    告乙○○均依不當得利，分別請求返還系爭價金300萬元及
    270萬元。
    綜上所述，原告先位聲明依侵權行為損害賠償及不當得利之
    法律關係，備位聲明亦依侵權行為、不當得利法律關係，以
    不真正之連帶債務關係，分別請求被告合舜公司、甲○○、
    戊○○、丁○○、乙○○加倍返還價金或返還價金，其聲明
    請求返還所受領之價金目的相同，僅請求之法律關係不同，
    可謂數請求權之競合，其基於同一事實，為同一目的，並非
    不同之法律效果，其先位、備位訴訟並非不相容，是原告為
    先位、備位聲明，洵非正當，合先明。
七、得心證之理由：
    查買方（即原告）丙○○與受託人（即被告）合舜公司於93
    年10月2日簽立買方定金收款憑證，上載由原告丙○○買受
    許明仁等四人所有坐落台中縣龍井鄉○○○段新庄子小段35
    -79、36地號二筆，共811坪土地，總價款為3,120萬元，當
    天，由原告付定金300萬元（現金30萬元、彰化市第一信用
    合作社付款、面額270萬元、票號JA0000000支票一紙）予代
    書（即被告）丁○○代為收受，雙方約定於93年10月12日下
    午3點至被告合舜公司簽訂不動產買賣書面契約。經查：
  (1)坐落台中縣龍井鄉○○○段新庄子小段35-79地號面積2,454
    平方公尺土地，其所有權人為陳蘇素禎、蘇櫻花、蘇梅桂、
    許明仁、彭木杉、林木炎、林陳錦微等七人，同小段36地號
    面積489平方公尺土地之所有權人為陳永祿、陳萬見、陳榮
    治等三人，是上開二筆土地之所有權人共10人，買方定金收
    款憑證，僅載由丁○○代書代賣方許明仁、陳永祿、陳萬見
    、陳榮治等四人收受定金300萬元，丁○○固未提出上揭二
    筆土地10個共有人委任丁○○代理出售系爭兩筆土地之委任
    狀，自難認上揭兩筆土地10個共有人同意出賣兩筆系爭土地
    ，且定金300萬元由被告丁○○收受、挪用，並未交付予系
    爭土地所有權人，自難認系爭兩筆土地之買賣契約業已成立
    。
  (2)被告戊○○為被告合舜公司營業員其到庭供稱：「本案由其
    承辦，是丁○○代書跟他說，系爭兩筆土地地主委託他賣土
    地，看有無買主，伊即通知丙○○去看地，丙○○有意買受
    ，丁○○代書即代理賣方談賣價，在林代書事務所由丁○○
    收受現金30萬元及支票270萬元共300萬元定金，他沒見過出
    賣人，地主有六、七人，丁○○告訴他，因土地分割，所以
    一直拖延訂立不動產買賣書面契約。定金300萬元被告丁○○亦承認為其收受，並非交給被告合舜公司營業員戊○○。
    丁○○亦未將此300萬元定金交付被告合舜公司或系爭土地
    之地主。民法所謂詐欺，係謂欲相對人陷於錯誤，故意示以
    不實之事，令其因錯誤而為意思表示。被告合舜公司並未受
    系爭兩筆土地之地主委託，刊登廣告，代為出賣土地，而是
    合舜公司之營業員戊○○介紹原告丙○○與被告丁○○認識
    ，僅為原告丙○○報告訂約機會，在丁○○代書事務所由原
    告丙○○與被告丁○○當面洽談系爭土地買價，被告丁○○
    誆稱代理地主出售土地，原告亦失察被告丁○○是否已得十
    位地主之委任出售土地，即輕率將定金300萬元交付丁○○
    收受，致被挪用，是施詐者為丁○○，非合舜公司之營業員
    戊○○，被告戊○○僅為原告丙○○報告訂約機會，被告合
    舜公司與原告立下買方定金收款憑證係以仲介經紀受託人身
    分為之，而非以賣方代理人名義為之，原告亦提不出證據證
    明系爭兩筆土地之全體所有權人均有委託被告合舜公司出賣
    系爭土地之契約，被告合舜公司亦未刊登廣告仲介或銷售系
    爭土地，被告合舜公司既未與系爭兩筆土地地主訂立代為銷
    售之委託契約，原告認可歸責於被告合舜公司之事由，致不
    能履行委託契約，訂立系爭土地買賣之書面契約，致其受損
    害，請求賠償，自乏依據，被告合舜公司並非系爭土地之出
    賣人，原告竟請求被告合舜公司與其法定代理人甲○○連帶
    加倍給付定金600萬元，更是於法無據。被告戊○○僅為原
    告報告訂約機會，並未有詐欺行為，縱使，被告甲○○、戊○○未取得不動產經紀人證書，依不動產經紀業管理條例第
    17條規定「經紀業不得僱用未具備經紀人員資格者從事仲介
    或代銷業務」。但違反該規定者，依同條例第29條第1項第2
    款規定，僅受罰鍰之處罰。是原告依民法第110、535、544
    條無權代理，委託之規定，公司法第23條規定及不動產經紀
    業管理條例第17、21、26條規定，請求被告合舜公司與被告
    甲○○負連帶加倍給付定金600萬元，殊乏依據。被告戊○○僅報告訂約機會，並未詐騙原告，原告依侵權行為之法律
    關係請求被告戊○○返還定金300萬元，於法不合。況且，
    93年10月2日原告於被告丁○○代書事務所已當場目睹系爭
    兩筆土地謄本，應知土地為共有，所有權人多達10人，猶未
    責令丁○○提出10位所有權人之委任狀。買方定金收款憑證
    上只載賣方四人：許明仁、陳永祿、陳萬見、陳榮治。原告
    未更進一步向10位地主查證是否出賣系爭土地？即率爾付
    300萬元定金與被告丁○○，與有重大過失。縱如買方定金
    收款憑證上所載許明仁、陳永祿、陳萬見、陳榮治等四位地
    主同意出賣土地，其兩筆土地之應有部分面積共為921平方
    公尺（278.61坪），亦非買方定金收款憑證上所載之811坪
    ，少了2/3坪數，是因原告過失所造成之損害，自不可歸責
    於被告合舜公司、甲○○、戊○○。又原告從未與地主謀面
    ，自93年10月2日付300萬元定金時起，迄94年5月20日其發
    見系爭兩筆土地地主委託永春不動產台中中港加盟店刊登廣
    告代為銷售之日止，長達七個多月，地主未出面與原告訂立
    不動產買賣契約，顯見事有蹊蹺，原告竟未查明究竟，足見
    系爭兩筆土地地主未授權被告丁○○以3120萬元之賣價出售
    系爭土地。綜上所述，原告請求被告合舜公司、甲○○連帶
    給付原告600萬元及其法定利息；被告合舜公司返還原告定
    金300萬元及其法定利息；被告戊○○300萬元及其法定利息
    ，均與法不符，不應准許。
  (3)原告丙○○因被告丁○○故意告知不實之訊息，陷於錯誤而
    為支付定金300萬元，為侵權行為之被害人，其於發見詐欺
    後一年除斥期間內撤銷其被詐欺而為支付定金之意思表示，
    請求被告丁○○返還其所受領之定金300萬元及其法定遲延
    利息，於法並無不合，應予准許。
  (4)民法第182條第1項規定：「不當得利之受領人不知無法律上
    之原因，而其所受利益已不存在者，免負返還或償還價額之
    責任」。所謂不知無法律上之原因，並不以無過失者為限，
    即因過失而不知，亦有上開規定之適用。是受領人為善意時
    ，應將受返還請求當時之現存利益返還之。
    本件被告乙○○供稱：其郵局存摺及印章，都是其先生丁○○在使用，其被訴時始知其夫丁○○將270萬元存入該帳戶
    ，所存款項均由丁○○提領使用殆盡，其不知情。原告固不
    能證明被告乙○○有惡意，縱被告乙○○疏於注意，有過失
    ，依前述，亦僅就受返還請求時現存利益負返還責任。經查
    系爭乙○○郵局存摺，93年10月6日之存款餘額為281,077元
    ，93年10月6日存入面額270萬元代收票據，存款餘額共2,98
    1,077元，迄94年7月22日起訴前之94年2月24日之存款餘額
    僅為1,386元，該帳戶於94年6月15日結清，此有該存摺影本
    附卷可稽，是被告乙○○於94年7月22日被訴返還不當得利
    時，已無現存利益，依前開法條規定，自免負返還責任。
  (5)綜上所述，原告依侵權行為及不當得利之法律關係請求被告
    丁○○返還其所受領之定金300萬元及其法定利息，於法有
    據，應予准許。對於其餘被告之請求，則尚乏依據，應予駁
    回。
  (6)本件事證已臻明確，兩造所為其他之攻擊、防禦方法，於判
    決結果不生影響，爰不逐一審究。
八、本判決原告勝訴部分，原告陳明願供擔保，請求宣告假執行
    ，核無不合，爰酌定相當擔保金額准許之。至於原告敗訴部
    分，其假執行之聲請，失所附麗，應予駁回。
九、據上論結，原告之訴一部有理由，一部無理由，依民事訴訟
    法第385條第1項前段、第79條、第390條第2項判決如主文。
中    華    民    國    95    年    3     月    10    日
                  民事第四庭    法  官  周靜秀
正本係照原本作成。
如對本判決上訴，須於判決送達後20日內向本院提出上訴狀。
中    華    民    國    95    年    3     月    15    日
                                書記官
                                                      A


司法院資訊處製作；財團法人民間司法改革基金會備份。
